臺灣桃園地方法院民事判決　　　　　　 110年度訴字第1168號

原　　　告　陳慧宗　
　　　　　　蔡美雅　
共　　　同
訴訟代理人　李承訓律師
被　　　告　儷宴美食館

法定代理人　黃丁士　
訴訟代理人　吳麗華　
　　　　　　周進文律師
上列當事人間請求履行契約等事件，於民國110 年10月20日辯論
終結，本院判決如下：
    主  文
被告應給付原告陳慧宗新臺幣壹佰壹拾參萬參仟參佰玖拾元、原
告蔡美雅新臺幣壹佰壹拾參萬參仟參佰玖拾壹元，及均自民國一
一○年六月二十三日起至清償日止，按週年利率百分之五計算之
利息。
訴訟費用由被告負擔。
本判決第一項於原告陳慧宗、蔡美雅各以新臺幣參拾柒萬柒仟捌
佰元供擔保後，得假執行。但被告如各以新臺幣壹佰壹拾參萬參
仟參佰玖拾元、新臺幣壹佰壹拾參萬參仟參佰玖拾壹元為原告陳
慧宗、蔡美雅預供擔保，得免為假執行。
    事實及理由
壹、程序方面：
    按非法人之團體，設有代表人或管理人者，有當事人能力，
    民事訴訟法第40條第3 項定有明文。次按民事訴訟法第40條
    第3 項規定所謂非法人之團體設有代表人或管理人者，必須
    有一定之名稱及事務所或營業所，並有一定之目的及獨立之
    財產者，始足當之，最高法院85年度台上字第41號判決意旨
    可資參照。復按合夥具備民事訴訟法第40條第3 項非法人團
    體之要件者，有當事人能力。合夥事業涉訟時，除以合夥人
    全體為權利義務主體為請求外，應列合夥事業為當事人，並
    以合夥事業負責人為法定代理人，最高法院103 年度台上字
    第182 號判決意旨亦可參照。查被告於民國81年6 月30日經
    核准設立登記，其組織為合夥，負責人為黃丁士，資本額為
    新臺幣（下同）41萬元，所在地址為桃園市○○區○○路00
    號1 樓，營業項目為麵點小菜等情，有經濟部商工登記公示
    資料在卷可稽（見本院訴字卷第13頁），足認被告係具有一
    定之名稱及事務所，並有一定之目的及獨立財產，且設有代
    表人，核屬具備民事訴訟法第40條第3 項非法人團體要件之
    合夥事業，揆諸前揭說明，具有當事人能力，並以其負責人
    黃丁士為其法定代理人，先予敘明。
貳、實體方面：
一、原告主張：兩造於107 年5 月31日就中壢區三座屋舊社小段
    38-2、38-4、39-164等地號土地（下稱系爭土地），及其上
    建物（下稱系爭建物，與系爭土地合稱系爭不動產）簽訂房
    屋租賃契約書（下稱系爭租約），約定租賃期間為107 年6
    月1 日起至110 年5 月31日止。惟於系爭租約期間，桃園市
    政府因桃園機場捷運A21 站地區區段徵收開發案（下稱系爭
    區段徵收案）就系爭土地進行徵收，而因被告為經營者及電
    力申請名義人，故就電力設備補償部分之內線補助費122 萬
    1,376 元及電力外線工程拆遷補助費104 萬5,405 元，合計
    226 萬6,781 元（下稱系爭補助費），已由被告受領，其後
    原告請求被告給付系爭補助費，均遭被告拒絕。惟系爭區段
    徵收案之公開資訊係前於106 年5 月9 日審議通過，兩造於
    簽訂系爭租約時，即已於系爭租約第5 條及第19條明定電力
    設備補償之費用應歸屬原告。爰依系爭租約第19條約定請求
    被告給付系爭補助費等語。並聲明：㈠被告應給付原告陳慧
    宗113 萬3,390 元、原告蔡美雅113 萬3,391 元，及均自起
    訴狀繕本送達翌日起至清償日止，按週年利率5 ％計算之利
    息。㈡願供擔保，請准宣告假執行。
二、被告則以：被告於簽訂系爭租約時，即向臺灣電力股份有限
    公司（下稱臺電公司）申請增設營業用電以增加用電容量，
    並已預付線路設置費，而系爭補助費即屬補償被告當初繳納
    線路設置費予臺電公司之損失。另系爭租約第5 條係以租期
    屆滿為要件，惟系爭租約於110 年5 月31日屆滿前，即因系
    爭區段徵收案而自動作廢，況被告向臺電公司增設用電，亦
    與系爭租約第5 條所指「增建建築硬體及裝潢隔間、電力供
    應設備及天然瓦斯設備」之要件不符，故原告主張依系爭租
    約第5 條請求被告給付系爭補助費，實屬無據；又系爭租約
    第19條係約定系爭不動產遭徵收之補償費歸屬，惟不論是內
    線補助或外線工程，均非系爭租約第19條約定之「土地或建
    物之一部分」，故原告依系爭租約第19條請求被告給付系爭
    補助費亦屬無據等語，資為抗辯。並聲明：㈠原告之訴駁回
    。㈡如受不利判決，願供擔保請准宣告免為假執行。
三、查，兩造於107 年5 月31日就系爭不動產簽訂系爭租約，約
    定租賃期間為107 年6 月1 日起至110 年5 月31日止，後系
    爭土地因系爭區段徵收案進行徵收，嗣被告受領系爭補助費
    226 萬6,781 元等情，有系爭租約、桃園機場捷運A21 站地
    區區段徵收開發案資料、系爭區段徵收案工廠與商業搬遷補
    助費（救濟金）調查表、桃園市○○000 ○00○0 ○○○區
    ○○00000000000 號函在卷可稽（見本院訴字卷第15-40 頁
    ），且為兩造所不爭執，堪信為真實。
四、本院之判斷： 
（一）按解釋契約固須探求當事人之真意，不能拘泥契約之文字
      ，但契約文字業已表示當事人真意，無須別事探求者，即
      不得反捨契約文字而更為曲解。查，觀諸系爭租約第19條
      載明：「如因政府徵收土地或租賃建築物之一部分或全部
      遭主管機關拆除或主管機關之命令等有礙本案之經營，因
      上述之因素致無法營業。甲方視同本合約自動作廢，於停
      業日之翌日算起四十五天拆遷完竣，租金免收取，乙方不
      得有任何求償，除營業損失補償及附件一提列之營業設備
      徵收補償費歸乙方（即被告）所有外，其餘政府徵收補償
      費歸屬甲方（即原告）所有。」，可見兩造締約時已明定
      因政府徵收土地或租賃建築物而有礙被告之經營時，除營
      業損失補償及系爭租約附件一提列之營業設備徵收補償費
      歸被告所有外，其餘政府徵收補償費均歸原告所有，與內
      線補助或外線工程是否為土地或建物一部分全然無關。從
      而，系爭補助費既非營業損失補償，亦不在系爭租約附件
      一提列之營業設備徵收補償費範圍，依上揭約定，即應歸
      屬原告所有。又系爭補助費之數額因無法整除，原告2 人
      均同意由原告陳慧宗請求113 萬3,390 元、原告蔡美雅請
      求113 萬3,391 元乙節，業經原告2 人於起訴狀陳明（見
      本院訴字卷第9 頁），是原告陳慧宗、蔡美雅請求被告各
      給付113 萬3,390 元、113 萬3,391 元，均屬有據。
（二）末按給付無確定期限者，債務人於債權人得請求給付時，
      經其催告而未為給付，自受催告時起，負遲延責任。其經
      債權人起訴而送達訴狀與催告有同一之效力；又遲延之債
      務，以支付金錢為標的者，債權人得請求依法定利率計算
      之遲延利息。但約定利率較高者，仍從其約定利率；而應
      付利息之債務，其利率未經約定，亦無法律可據者，週年
      利率為5 ％，民法第229 條第2 項、第233 條第1 項、第
      203 條分別定有明文。本件原告並未主張或舉證兩造就系
      爭補助費之給付定有期限，自屬無確定期限之債務，且雙
      方就利率並無約定，亦無其他可據之利率計付規範，依上
      規定，原告自得請求被告給付自起訴狀繕本送達翌日即
      110 年6 月23日起至清償日止，按週年利率5 ％計算之利
      息。
五、綜上所述，原告依系爭租約第19條約定，請求被告給付原告
    陳慧宗、蔡美雅各113 萬3,390 元、113 萬3,391 元，及均
    自110 年6 月23日起至清償日止，按週年利率5 ％計算之利
    息，於法有據，應予准許。又兩造均陳明願供擔保，聲請宣
    告假執行及免為假執行，經核於法均無不合，爰酌定相當擔
    保金額分別准許之。
六、本件事證已臻明確，兩造其餘攻擊或防禦方法及所提之證據
    ，經本院斟酌後，認均不足以影響判決之結果，自無逐一詳
    予論駁之必要，併此敘明。
七、訴訟費用負擔之依據：民事訴訟法第78條。
中　　華　　民　　國　110 　　年　　12　　月　　1　　 日
                  民事第一庭    法　官　蕭淳尹
以上正本係照原本作成
如對本判決上訴，須於判決送達後 20 日內向本院提出上訴狀。
如委任律師提起上訴者，應一併繳納上訴審裁判費。
中　　華　　民　　國　110 　　年　　12　　月　　1 　　日
                                書記官　鄧文琦